最　高　行　政　法　院　裁　定　　　　　　　　　　九十一年度裁字第四一九號
　　抗　告　人　勞工保險局
　　代　表　人　甲○○
右抗告人因與相對人得威電子工業有限公司間給付保險費事件，對於中華民國九十年
一月三十一日臺北高等行政法院八十九年度訴字第二四七七號裁定，提起抗告，本院
裁定如左︰
　　主  文
抗告駁回。
抗告訴訟費用由抗告人負擔。
　　理  由
一、本件抗告人於原審起訴意旨略以：相對人積欠抗告人八十九年五月至八十九年七
    月之保險費共計新臺幣五一、九六九元，經抗告人通知限期繳納，迄未繳納，爰
    依勞工保險條例第十六條第一項、第十七條第一項規定，求為命相對人應給付抗
    告人五一、九六九元及其滯納金之判決。原法院以：當事人起訴之公法上請求權
    ，其履行期屆至或雖未屆至而有預為請求之必要者，通常即有一般給付訴訟之權
    利保護必要，惟依法令，行政機關得以行政處分而達成目的者，則無權利保護必
    要。次查，勞工保險為社會保險，具公法之性質，被保險人或投保單位依勞工保
    險條例之規定，應繳納之保險費或滯納金，為公法上之給付義務，其未依法繳納
    保險費者，依勞工保險條例第十七條第一項前段之規定，得寬限十五日，寬限期
    間仍未繳納者，自期滿之翌日起至完納前一日止，每逾一日加徵應納費額百分之
    零點二滯納金，而勞工保險局於投保單位或被保險人未依法繳納時，均就其應繳
    納之保險費及滯納金，作成限期繳納通知書，該通知書係屬所應繳各費之核定，
    性質上為行政處分，已具執行力，無庸再提起一般給付之訴。從而本件抗告人通
    知相對人限期繳納積欠之勞工保險費及滯納金未果後，逕行提起本件一般給付之
    訴，自係欠缺權利保護要件，其訴為不合法，而予裁定駁回。
二、抗告意旨略以：抗告人對於欠繳保險費所作成之「限期繳納通知書」，並非依行
    政程序法第九十六條之規定作成，在形式上已不具書面行政處分之要件，況揆其
    內容，不過依勞工保險條例及其施行細則之規定，再催告投保單位或被保險人繳
    納保險費及滯納金而已，一切法律上之效果悉依勞工保險條例及其施行細則之規
    定，抗告人此項限期繳納通知書既非表達許可、同意、拒絕之意思表示，對外亦
    不生勞工保險條例及其施行細則所規定以外法律上之效果，原裁定認定抗告人之
    限期繳納通知書，性質上為行政處分，已具執行力，顯有未當，再查依司法院釋
    字第三十五號解釋，對人民財產為強制執行，非有強制執行法第四條所列之執行
    名義，不得為之，而勞工保險條例並無同為公法性質之全民健康保險法第三十條
    第二項「投保單位逾法定期限未繳保險費、滯納金、利息，保險人得移送法院強
    制執行」之規定，自不得認為係強制執行法第四條第六款所規定之執行名義，不
    能逕據以為強制執行。抗告人提起本件一般給付之訴，難謂欠缺權利保護要件，
    請裁定廢棄原裁定等語。
三、按勞工保險條例第十七條第二項前段：「加徵前項滯納金十五日後仍未繳納者，
    保險人應就其應繳之保險費及滯納金，依法訴追。」因於行政執行法公布施行前
    ，苟無法院之裁判作為執行名義，或有法律之明文，普通法院之民事執行處無從
    僅依保險人之限期履行書面據以對勞工保險費、滯納金之債務人實施強制執行，
    故制定此項規定，從而抗告人自有依前開法律規定向普通法院民事庭起訴，或聲
    請依督促程序發支付命令之必要。惟行政執行法業於八十七年十一月十一日修正
    公布，並經行政院以命令定自九十年一月一日起施行，該法第十一條第一項第三
    款定有公法上金錢給付義務經以書面通知限期履行，得逕由主管機關移送執行之
    明文，則勞工保險之保險人原有起訴請求命債務人給付保險費等之必要，因行政
    執行法之施行而不存在。又訴訟要件為本案判決要件，應於言詞辯論終結前具備
    ，如未經言詞辯論，則應於法院裁判前具備，其訴訟要件始未欠缺。本件原法院
    裁定時，行政執行法業已施行，抗告人並無提起訴訟請求判命給付保險費及滯納
    金之必要，抗告人於原法院起訴所應具備之訴訟要件既有欠缺，且無從補正，原
    裁定以其不具提起行政訴訟之要件，而予裁定駁回，洵無違誤，抗告意旨仍主張
    原法院應為實體判決，求為廢棄原裁定，為無理由，應予駁回。
四、依行政訴訟法第二百七十二條、第一百零四條、民事訴訟法第四百九十二條第一
    項、第九十五條、第七十八條，裁定如主文。
中　　華　　民　　國　　九十一　　　年　　　五　　　　月　　　十六　　　日
                    最 高 行 政 法 院  第 五 庭
                                審 判 長 法  官　　　徐　樹　海
                                         法  官      廖  宏  明
                                         法  官　　　鄭　淑　貞
                                         法  官　　　林　家　惠
                                         法  官　　　林　茂　權
右  正  本  證  明  與  原  本  無  異
　　　　　　　　　　　　　　　　　　　　 法院書記官　阮　桂　芬
中　　華　　民　　國　　九十一　　　年　　　五　　　　月　　　十七　　　日
